臺灣彰化地方法院刑事判決　　　　　 　 95年度易字第1003號
公　訴　人　臺灣彰化地方法院檢察署檢察官
被　　　告　甲○○
上列被告因詐欺案件，經檢察官聲請簡易判決處刑（95年度偵字
第517 號、95年度偵字第5737號），經本院彰化簡易庭（95年度
彰簡字第606 號）認為不宜逕以簡易判決處刑，移由本院刑事庭
改依通常程序審理，因被告於本院準備程序中為有罪之陳述，經
本院合議庭裁定由受命法官獨任以簡式審判程序審理，本院判決
如下：
    主    文
甲○○幫助意圖為自己不法之所有，以詐術使人將本人之物交付
，累犯，處有期徒刑伍月，如易科罰金，以銀元佰元折算壹日
。
　　事    實
一、甲○○前因竊盜案件，經臺灣南投地方法院於民國91年10月
    31日，以91年度易字第196 號判處有期徒刑9 月確定；又因
    違反毒品危害防制條例案件，經本院於91年9 月30日以91年
    度訴字第1052號判處有期徒刑7 月確定。上開2 罪並定應執
    行刑有期徒刑1 年2 月確定，接續入監服刑，嗣經假釋付保
    護管束，而於93年11月8 日保護管束期滿視為執行完畢。竟
    猶不知悛悔，可預見提供己有金融機構帳戶之存摺、金融卡
    、密碼予他人使用，該等帳戶有遭他人利用作為詐騙工具之
    可能，竟仍不違其本意，而基於幫助詐欺取財之不確定犯意
    ，於94年9 月間某日，在不詳之地點，將自己所有之中華郵
    政股份有限公司芬園郵局帳號：00000000000000號及臺中商
    業銀行芬園分行帳號：000000000000號之存摺、金融卡、密
    碼等物，交付予不詳姓名年籍成年男子使用，供作該不詳姓
    名年籍成年男子所組織之詐騙集團共同詐騙他人時提款、轉
    帳、匯款之用。
（一）於94年10月8 日上午10時30分許，該詐騙集團中一姓名年
      籍不詳之成年女子成員，以黃建誌（另案由臺灣高雄地方
      法院檢察署偵查中）所申租之門號：0000000000號行動電
      話，撥打丙○○所有之門號：0000000000號行動電話，並
      於未表明身分、丙○○聞聲詢問是否係其友人徐穎雀之際
      時，順勢佯稱即係徐潁雀無誤，且向丙○○借款20,000元
      ，致丙○○陷於錯誤，而依指示於94 年10 月8 日上午11
      時1 分許，透過臺中市○○區○○路二段166 號郵局提款
      機，將所有之20,000元匯至甲○○上揭中華郵政股份有限
      公司芬園郵局帳戶內。嗣因丙○○向友人徐潁雀查詢，始
      知上當受騙。
（二）乙○○因見該詐騙集團所載專辦銀行貸款之廣告單，遂以
      電話與該詐騙集團內不詳姓名年籍、自稱「陳小姐」之成
      年女子聯繫，表明欲委託代辦900,000 元貸款等事宜，後
      因「陳小姐」要求先行支付代辦費用，乙○○乃於94年10
      月28日上午10時許，至新竹市○○街64之2 號玉山銀行光
      華分行，分別匯款3,850 元、13800 元、13800 元（共計
      31,450元）至甲○○上揭臺中商業銀行芬園分行之帳戶內
      。嗣因乙○○再與「陳小姐」聯繫時，電話無人接聽，乙○○始知受騙，並報警處理。
二、案經彰化縣警察局彰化分局報請臺灣彰化地方法院檢察署檢
    察官偵查後聲請簡易判決處刑，經本院彰化簡易庭移由本院
    刑事庭改依通常程序審理，因被告於本院準備程序中為有罪
    之陳述，經本院合議庭裁定以簡式審判程序審理。
    理　  由
一、本件被告甲○○所犯係死刑、無期徒刑、最輕本刑為3 年以
    上有期徒刑以外之罪，其於準備程序就前揭被訴事實為有罪
    之陳述，經受命法官告知簡式審判程序之旨，並聽取其與公
    訴人之意見後，本院認無不得或不宜改依簡式審判程序進行
    之處，爰依刑事訴訟法第273 條之1 第1 項、第284 條之 1
    ，裁定本案由受命法官獨任進行簡式審判程序，合先敘明。
二、上開事實，業據被告甲○○於本院準備程序及審理時供承不
    諱（見本院95年度易字第1003號卷第76、82-84 頁），與證
    人即被害人丙○○、乙○○於警詢中指訴之情節亦屬相同（
    見彰化縣警察局彰化分局彰警分偵字第0940033637號刑案偵
    查卷第2 、3 頁，彰化縣警察局彰化分局彰警分偵字第0940
    034582號刑案偵查卷第1 頁），並有中華郵政股份有限公司
    彰化郵局94年11月17日彰營字第0940101976號函及所附之客
    戶歷史交易清單；中華郵政股份有限公司95年5 月4 日儲字
    第0950 710511 號函及所附之被告開戶資料；臺中商業銀行
    芬園分行95年3 月28日中芬園字第42號函及所附之被告基本
    資料存款業務往來申請約定書、交易明細；臺中商業銀行95
    年5 月26日中業務字第09507004766 號函及所附之被告開戶
    資料；被害人乙○○所有之玉山銀行匯款回條等件附卷可稽
    （見彰化分局彰警分偵字第0940033637號刑案偵查卷第13、
    16頁，彰化縣警察局彰化分局彰警分偵字第0940034582 號
    刑案偵查卷第2 、4-6 、9 頁，臺灣彰化地方法院檢察署95
    年偵字第51 7號卷第65-68 頁），足徵被告出於任意性之自
    白與事實相符，本案事證明確，被告之犯行堪以認定，應依
    法論科。
三、按刑法上之故意，分直接故意（確定故意）與間接故意（不
    確定故意），「行為人對於構成犯罪之事實，明知並有意使
    其發生者」為直接故意，「行為人對於構成犯罪之事實，預
    見其發生而其發生並不違背其本意者」為間接故意。查金融
    存款帳戶，事關存戶個人財產權益之保障，其與儲戶存摺、
    印章、提款卡相結合，專屬性、私密性更形提高，除非本人
    或與本人具密切之關係者，難認有何理由可自由使用私人之
    存摺、印鑑及提款卡，一般人亦均有應妥善保管上開物件，
    防止被他人冒用之認知，且近來詐欺案件頻傳，每每利用人
    頭帳戶為犯罪工具，若任意提供自己帳戶之相關物件資料予
    不明人士使用，將有遭他人作為詐欺犯罪時，非正當資金進
    出之用之不法用途，此情當為具有社會生活經驗之成年人所
    得認識，本件被告任意交付其帳戶資料予姓名年籍不詳之成
    年男子，其有容認己之帳戶供該名男子作為詐欺犯罪時使用
    之不確定故意，甚為灼然，惟被告僅提供其帳戶之相關物件
    ，為該名男子之詐欺取財犯行提供助力，尚查無被告有以自
    己實施詐欺犯罪之意思，而與該名男子有詐欺犯罪之犯意聯
    絡，或被告有直接參與詐欺犯罪構成要件行為之分擔情事，
    是被告尚非共同正犯。
四、查刑法於94年2 月2 日修正公布，並於95年7 月1 日施行。
    按行為後法律有變更者，適用行為時之法律，但行為後之法
    律有利於行為人者，適用最有利於行為人之法律，現行刑法
    第2 條第1 項訂有明文。此條規定乃與刑法第1 條罪刑法定
    主義契合，而貫徹法律禁止溯及既往原則，係規範行為後法
    律變更所生新舊法律比較適用之準據法，是刑法第2 條本身
    雖經修正，但刑法第2 條既屬適用法律之準據法，本身尚無
    比較新舊法之問題，應一律適用裁判時之現行刑法第2 條規
    定以決定適用之刑罰法律，先予辨明。又以本次刑法修正之
    比較新舊法，應就罪刑有關之共犯、未遂犯、牽連犯、連續
    犯、結合犯，以及累犯加重、自首減輕暨其他法定加減原因
    （如身分加減）與加減例等一切情形，綜其全部罪刑之結果
    而為比較，最高法院95年5 月23日95年度第8 次刑庭會議決
    議可資參照。茲就本案有關之新舊法比較部分，臚列如下：
（一）修正後刑法第33條第5 款規定「罰金：新臺幣1,000 元以
      上，以100 元計算之。」，與修正前刑法第33條第5 款規
      定「罰金：1 元以上。」不同。比較新舊法結果，以舊法
      較有利於行為人，新法並無對被告較為有利之情形，故依
      刑法第2 條第1 項前段規定，本案關於刑法第339 條第 1
      項詐欺取財罪之法定刑罰金部分，自應適用行為時之法律
      即修正前刑法第33條第5 款規定決定其罰金部分之法定刑
      。
（二）刑法第30條關於幫助犯之規定，於95年7 月1 日施行前之
      規定為：「幫助他人犯罪者，為從犯。雖他人不知幫助之
      情者，亦同。從犯之處罰，得按正犯之刑減輕之。」，修
      正施行後之規定則為：「幫助他人實行犯罪行為者，為幫
      助犯。雖他人不知幫助之情者，亦同。幫助犯之處罰，得
      按正犯之刑減輕之。」，揆諸本條之修正理由係為確認幫
      助犯採共犯從屬性說之「限制從屬形式」，並避免「從犯
      」之不同解讀，而將「從犯」修正為「幫助犯」，並明示
      幫助犯之成立，亦以被幫助者著手犯罪之實行，且具備違
      法性為必要，而將條文文字修正為「幫助他人實行犯罪行
      為者，為幫助犯」。被告單純提供帳戶供詐欺取財集團作
      為被害人匯款之使用，既評價為幫助詐欺取財的行為，而
      上開修正亦僅著眼於觀念的釐清，則適用修正施行前之刑
      法第30條規定論擬，並無不利於被告的情形。
（三）被告行為後，罰金罰鍰提高標準條例第2 條業已刪除，而
      刑法第41條第1 項前段關於易科罰金之折算標準已由舊法
      之以銀元100 元以上、300 元以下折算1 日，修正為以新
      臺幣1,000 元、2,000 元、3,000 元折算1 日，因屬科刑
      規範事項之變更，其折算標準為裁判時所應諭知，自有就
      新舊法規定比較之必要，經比較新舊法結果，以被告行為
      時之舊法較為有利於被告，本案應適用被告行為時之法律
      即修正前刑法之規定論斷。
（四）修正後刑法第47條關於累犯之規定，乃以出於故意再犯有
      期徒刑以上之罪者為限，並增訂強制工作免其執行或執行
      完畢後，5 年內故意再犯有期徒刑以上之罪者，以累犯論
      之規定（擬制累犯）。是以修正後之累犯範圍已有所減縮
      及擴張，當屬科刑規範事項之變更，自應比較新舊法。而
      本件被告於前案執行完畢5年 內故意再犯本罪，不論依修
      正前後之刑法第47條規定，均應成立累犯，故修正後之刑
      法第47條並非較有利於被告。
（五）綜上被告全部罪刑之結果而為新、舊法比較，揆諸前揭最
      高法院決議及刑法第2 條第1 項所定之「從舊從輕」原則
      ，適用被告行為時法律，對被告較為有利，自應適用修正
      前之刑法規定。
五、刑法上之幫助犯，係對於犯罪與正犯有共同之認識，而以幫
    助之意思，對於正犯資以助力，而未參與實施犯罪之行為者
    而言（最高法院75年度臺上字第1509號、88年度臺上字第12
    70號判決意旨參照）。而（修正前）連續幫助與幫助連續為
    不同之犯罪態樣，如基於概括犯意，多次幫助他人犯罪，為
    （修正前）連續幫助，該幫助者有多次犯罪行為；如以一幫
    助行為，幫助他人連續犯罪，則為幫助連續，就幫助犯而言
    ，僅有1 次犯罪行為（最高法院86年度臺上字第5680號、87
    年度臺上字第3865號判決要旨參照）。是如以一幫助行為，
    幫助他人為數次犯罪，就幫助犯而言，僅有1 次犯罪行為。
    經查：
（一）本件正犯即前開詐欺集團於修正刑法95年7 月1 日生效施
      行前所犯，係犯罪基本構成要件相同之詐欺取財2 罪，顯
      係基於同一概括之犯意反覆為之，為連續犯（最高法院67
      年度第6 次暨第7 次刑事庭庭推總會議決議 (1)參照），
      又刑法修正之後，原屬連續犯之數個犯罪行為，依新法應
      數罪併罰，比較修正前之規定，可依裁判上一罪論處，顯
      然修正前之規定有利於前開詐欺集團，如仍依修正後之規
      定，對於前開詐欺集團極為不利，從而，解釋上對於刑法
      第2 條之解釋，應包括此種影響罪刑加重之規定。前開詐
      欺集團於修正前之刑法時期所犯之2 次詐欺取財罪，依裁
      判時之修正後之刑法第2 條第1 項比較之結果，以修正前
      之刑法較有利於前開詐欺集團，應依修正前之刑法第56條
      之規定，逕以一詐欺取財罪論處。
（二）被告甲○○提供帳戶1 次幫助前開詐欺集團，連續向被害
      人丙○○、乙○○詐欺取財，自應論以被告幫助連續詐欺
      取財罪。核被告所為，係犯刑法第30條第1 項前段（修正
      前）、刑法第339 條第1 項之幫助詐欺取財罪。被告幫助
      他人犯前開罪名，爰依刑法第30條第2 項（修正前）之規
      定，按正犯之刑減輕之。
六、末被告前因竊盜案件，經臺灣南投地方法院於91年10月31日
    ，以91年度易字第196 號判處有期徒刑9 月確定；又因違反
    毒品危害防制條例案件，經本院於91年9 月30日以91年度訴
    字第1052號判處有期徒刑7 月確定。上開2 罪並定應執行刑
    有期徒刑1 年2 月確定，接續入監服刑，嗣經假釋付保護管
    束，而於93年11月8 日保護管束期滿視為執行完畢，有臺灣
    彰化地方法院檢察署刑案資料查註紀錄表及臺灣高等法院被
    告前案紀錄表各1 份在卷可考。其於有期徒刑執行完畢後之
    5 年以內，再犯本件上開有期徒刑以上之罪，應依修正前刑
    法第47條之規定，論以累犯，加重其刑，並先加後減之。爰
    審酌被告之素行、犯罪之動機、目的、手段，及提供帳戶予
    他人使用，造成犯罪偵查困難，幕後犯罪人得以逍遙法外，
    致使此類犯罪手法層出不窮，嚴重危害交易秩序與社會治安
    ，另本案之被害人丙○○、乙○○確因遭詐騙而分別受有20
    ,000 元 、31,450元之損害等情，暨念及被告其本身並未實
    際參與本件詐欺取財之犯行，責難性較小，且被告交易前揭
    帳戶所獲取之代價約為2,000 元，與犯罪後終能坦承犯行不
    諱等一切情狀，量處如主文所示之刑，並諭知易科罰金之折
    算標準。
據上論斷，應依刑事訴訟法第452 條、第273 條之1 第1 項、第
299 條第1 項前段，刑法第2 條第1 項前段、第30條第1 項前段
（修正前）、第2 項（修正前）、第339 條第1 項、第47條（修
正前）、第41條第1 項前段（修正前），罰金罰鍰提高標準條例
第1 條前段、第2 條（修正前），判決如主文。
本案經檢察官莊佳瑋到庭執行職務。
中　　華　　民　　國　　96　　年　　3 　　月　　16　　日
　　　        　　刑事第八庭    法　官　林秉暉
以上正本證明與原本無異。
如不服本判決，應於判決送達後10日內，向本院提出上訴狀 (須
附繕本)。
告訴人或被害人對於判決如有不服具備理由請求檢察官上訴者，
其上訴期間之計算係以檢察官收受判決正本之日期為準。
中　　華　　民　　國　　96　　年　　3 　　月　　16　　日
                                書記官  梁高賓
附錄本案論罪科刑法條全文：
中華民國刑法第339條
意圖為自己或第三人不法之所有，以詐術使人將本人或第三人之
物交付者，處5 年以下有期徒刑、拘役或科或併科1,000 元以下
罰金。
以前項方法得財產上不法之利益或使第三人得之者，亦同。
前二項之未遂犯罰之。
